【裁判字號】    89,易,19
【裁判日期】    890913
【裁判案由】    侵占
【裁判全文】
臺灣臺東地方法院刑事判決                            八十九年度易字第一九號
    公  訴  人  臺灣臺東地方法院檢察署檢察官
    被      告  乙○○
右列被告因侵占案件，經檢察官提起公訴（八十九年度偵字第二二七九號），本院判
決如左：
    主  文
乙○○意圖為自己不法之所有，而侵占自己持有他人之物，累犯，處罰金壹仟元，如
易服勞役，以參佰元折算壹日。
     事  實
一、乙○○前因違反妨害兵役治罪條例案件，經臺灣臺南地方法院判處有期徒刑六月
    確定，並於民國（下同）八十五年八月二日執行完畢，猶不知悔改，復基於為自
    己不法所有，於八十八年五月二十五日上午九時三分許，前往臺東縣臺東市○○
    路三七一之三號甲○○所經營之昇陽租賃行租賃車牌號碼ＰＶＬ－九九七號機車
    一部，雙方約定租金為新臺幣（下同）三百五十元，並應於翌日（二十六）九時
    三分歸還，詎料乙○○持有上開機車後，竟以變易持有為所有之意思，將上開機
    車侵占入己後失去聯絡，並遲未依約歸還前揭機車。
二、案經甲○○告訴臺灣臺東地方法院檢察署檢察官偵查起訴。
    理  由
一、訊據被告乙○○固坦承於右揭時、地簽立租車切結書向昇陽租賃行租得上開機車
    ，然矢口否認有何侵占之犯行，辯稱：伊當時係與綽號「阿嘉」之男子一同前往
    租得上開機車後即交予「阿嘉」騎乘，嗣「阿嘉」即失去聯絡，致伊無從歸還該
    部機車云云。惟查：
    被告供承於八十八年一月在高雄建光長老教會認識綽號「阿嘉」之男子，並於同
    年五月伴同前來臺東拜訪在教會工作之牧師「羅媽媽」，然按被告與「阿嘉」係
    在教會認識，既已相處一段時間，則於禱告、作見證或從事教會工作之餘，對「
    阿嘉」之年籍、姓名、住所、有關生平事蹟及與其所交往之朋友應有所知悉；且
    與「阿嘉」一同前來至臺東係為拜會從事教會工作之牧師，則理應告知該牧師有
    同為教友之「阿嘉」亦與之同行，然被告於偵查時只提及「阿嘉」卻遲為陳報有
    關「阿嘉」之相關資料，於本院訊問時自承：迄今仍不知「阿嘉」之年籍、姓名
    、住所，且沒有人認識「阿嘉」；至臺東並未向「羅媽媽」提及「阿嘉」、「羅
    媽媽」亦未曾見到「阿嘉」等情（見臺灣臺東地方法院檢察署八十八年十一月四
    日、本院八十九年六月八日、二十二日訊問筆錄參照），是被告所辯有「阿嘉」
    一人，顯違乎常情。至被告辯稱昇陽租賃行經辦職員丙○○可證明伊係與「阿嘉
    」一同前往租車一節，經查證人丙○○於偵查及本院訊問時證稱：租賃當日只見
    被告一人拿駕照前來租車，伊習慣上會拿一頂安全帽予承租人，並告知另一頂安
    全帽係放在機車置物箱內，被告未主動向伊要二頂安全帽，且被告騎走該機車時
    ，並未載人等語（見本院八十九年六月二十九日訊問筆錄參照），顯見被告所辯
    係與「阿嘉」同行租車一節，實有疑慮之處。另參諸被告於租車切結書上所留永
    久及現在住址均為臺南市○○路一四四號，有該切結書一紙在卷可稽，惟偵、審
    中均曾按上開住址卻無法送達，有送達證書在卷可稽，益徵被告租車卻填載無法
    聯絡送達之住址，實有違反依正常手續租車所應留下可得聯絡通訊住址之經驗法
    則。此外復有租賃契約書一紙附卷可資佐證，是被告上開所辯，顯不足採信。其
    犯行洵堪認定。
二、核被告所為係犯刑法第三百三十五條第一項之侵占罪。被告前因違反妨害兵役治
    罪條例案件，經臺灣臺南地方法院判處有期徒刑六月確定，並於民國（下同）八
    十五年八月二日執行完畢，有臺灣高等法院被告全國前案紀錄表一紙在卷可稽，
    於五年以內再犯本件有期徒刑以上之罪，為累犯，應依刑法第四十七條之規定加
    重其刑。爰審酌被告犯罪動機、手段、方法、所得財物、已與告訴人達成和解（
    和解金額為十一萬，和解內容為當庭先給付四萬五千元，其餘不足部分分期付款
    ，每月給付一萬元，並於清償之時，將該機車移轉登記予被告）、被告供承上開
    和解金額係由教會友人代為支付及被告現在之經濟狀況等情，量處主文所示之刑
    ，並諭知易服勞役之折算標準。
據上論斷，應依刑事訴訟法第二百九十九條第一項前段、刑法第三百三十五條第一項
、第四十七條、第四十二條、罰金罰鍰提高標準條例第一條前段、第二條，判決如主
文。
本案經檢察官洪政和到庭執行職務。
中      華      民      國      八十九      年     九     月   十三   日
                                臺灣臺東地方法院刑事庭
                                     審判長 法  官  蔡勝雄
                                            法  官  甘大空
                                            法  官  陳兆翔
右正本證明與原本無異。
如不服本判決，應於判決送達後十日內向本院提出上訴狀。（須附繕本）
「切勿逕送上級法院」
    書記官  蘇美琴
中      華      民      國      八十九      年      九      月        日
附錄論罪科刑法條：
刑法第三百三十五條第一項：
意圖為自己或第三人不法之所有，而侵占自己持有他人之物者，處五年以下有期徒刑
、拘役或科或併科一千元以下罰金。


司法院資訊處製作；財團法人民間司法改革基金會備份。
